【裁判字號】    95,裁,830
【裁判日期】    950427
【裁判案由】    土地增值稅
【裁判全文】
最  高  行  政  法  院  裁  定
                                     95年度裁字第00830號
上  訴  人  丙○○
訴訟代理人  乙○○
被 上訴 人  彰化縣稅捐稽徵處
代  表  人  甲○○
上列當事人間因土地增值稅事件，上訴人對於中華民國93年11月
29日臺中高等行政法院93年度簡字第151號判決，提起上訴。本
院裁定如下：
    主  文
上訴駁回。
上訴審訴訟費用由上訴人負擔。
    理  由
一、按對於適用簡易程序之裁判提起上訴或抗告，須經本院許可
    ，且該許可以訴訟事件所涉及之法律見解具有原則性者為限
    ，行政訴訟法第235條定有明文。所謂具有原則性，係指該
    事件所涉及之法律問題意義重大，而有加以闡釋之必要而言
    。例如：對於行政命令是否牴觸法律所為之判斷，或就同類
    事件所表示之法律見解與其他高等行政法院所表示之見解互
    相牴觸者。
二、本件上訴人原有坐落彰化縣溪湖鎮○○段870之11地號土地
    ，於民國 (下同)93年1月15日經臺灣彰化地方法院（下稱
    彰化地院）民事執行處執行拍賣，經聯邦商業銀行股份有限
    公司（下稱聯邦銀行）拍定。被上訴人按一般用地稅率計算
    土地增值稅新臺幣（下同）158,415元，並函請彰化地院代
    為扣繳在案。嗣上訴人於93年2月28日申請改依自用住宅用
    地稅率課徵土地增值稅，並退還溢繳稅額。被上訴人准按自
    用住宅用地稅率課徵土地增值稅30,552元，至要求退還溢繳
    稅款乙節，因溢繳稅款係執行所得之案款，應交法院另行分
    配債權人，遂否准該部分之申請。上訴人不服，循序提起行
    政訴訟，為原審法院93年度簡字第151號判決駁回。
三、上訴意旨略謂：上訴人基於行政法上權利義務關係而申請適
    用自用住宅稅率課徵土地增值稅並退還溢繳稅款，惟被上訴
    不依循既有之行政程序法第174條之1、第175條及稅捐稽徵
    法第28條、第29條程序規定，反援引不具法令效力之財政部
    71年7月23日台財稅第35477號函釋（內引司法秘書長84年2
    月17日秘台廳民二字第02486號函）將退稅款交民事執行程
    序終結之原執行法院，違反依法行政原則及憲法第174條、
    第80條規定等語。
四、查憲法第174條、第80條固規定「法官．．．依據法律獨立
    審判，．．．」「本憲法所稱之法，謂經立法院通過，總統
    公布之法律。」惟主管機關基於職權因執行特定法律之規定
    所為必要之釋示，法官如認未違背法律規定，係闡釋法律內
    涵，仍得予以引用，難謂違背前開依法審判原則，此參司法
    院釋字第137號、216號解釋自明。原審以：本件上訴人原有
    系爭土地經彰化地院以92年度執字第13738號執行拍賣，經
    聯邦銀行拍定，並經被上訴人員林分處函請代扣繳土地增值
    稅158,415元後，上訴人（即該案債務人）於93年2月28日申
    請按自用住宅用地稅率核課土地增值稅。旋經該處准許以93
    年3月10日彰稅員分一字第09300110301號函復上訴人，並說
    明「依財政部71年7月23日台財稅第35477號函釋規定：『法
    院拍賣土地已按一般用地稅率扣繳土地增值稅後，原土地所
    有權人申請按自用住宅用地稅率核課，如執行法院認為其核
    退之溢繳稅款係執行所得之案款，應交法院另行分配債權人
    ，則其退還稅款之受領人，應為原執行法院』」之旨，另以
    93年3月10日彰稅員分一字第09300110302號函彰化地院民事
    執行處前代扣之土地增值稅請予更正為30,552元，及退回溢
    繳之土地增值稅127,863元。該院民事執行處乃就退回之溢
    繳稅款製作分配表，定於93年4月28日上午10時實行分配。
    按依強制執行法所為之拍賣，為買賣之一種，即債務人為出
    賣人，拍定人為買受人，而以拍賣機關代替債務人立於出賣
    人之地位。被上訴人員林分處以系爭溢繳之稅款屬該執行案
    件執行所得之案款（即執行拍賣案件拍賣債務人土地所得之
    價金），適用財政部上開函釋規定，退還執行法院處理，並
    無違誤等由而駁回上訴人之訴。查稅捐稽徵法第6條第2項規
    定，土地增值稅之徵收，就土地之自然漲價部分，優先於一
    切債權，故執行法院就拍賣土地所得，應優先代為扣繳土地
    增值稅。嗣後如因減免土地增值稅情事而退還稅款，該稅款
    仍屬拍賣所得價金之一部，縱債務人係依土地稅法或稅捐稽
    徵法第28條之規定，申請退還經法院拍賣土地所扣繳之土地
    增值稅者，亦不生影響。該退還之稅款，既為拍賣價金之一
    ，自應交由執行法院處理。稅捐稽徵法第29條「納稅義務人
    應退之稅捐，稅捐稽徵機關應先抵繳其積欠，並於扣抵後，
    應即通知該納稅義務人」規定，自不含本件情形。此係當然
    解釋，核無所涉法律見解具原則性情事。財政部71年7月23
    日台財稅第35477號函釋所採見解相同，原判決予以引用，
    未違反前述憲法第174條、第80條規定。至行政程序法第174
    條之1係關於依中央法規標準法第7條規定訂定命令之規定，
    不含主管機關所為函釋。同法第175條為行政程序法施行日
    ，均與本件無關。上訴人上訴理由，俱無所涉法律見解具原
    則性可言。揆諸首揭說明，上訴人提起上訴，不應許可，其
    上訴難謂合法，應予駁回。
五、依行政訴訟法第249條第1項前段、第104條、民事訴訟法第
    95條、第78條，裁定如主文。
中    華    民    國    95    年    4     月    27    日
                  第四庭審判長法  官  高  啟  燦
                              法  官  黃  璽  君
                              法  官  廖  宏  明
                              法  官  楊  惠  欽
                              法  官  林  樹  埔
以  上  正  本  證  明  與  原  本  無  異
中    華    民    國    95    年    4     月    28    日
                              書記官  邱  彰  德


司法院資訊處製作；財團法人民間司法改革基金會備份。
